【裁判字號】    98,抗,37
【裁判日期】    980216
【裁判案由】    返還擔保金
【裁判全文】
臺灣高等法院臺中分院民事裁定  98年度抗字第37號
抗告人      極優異股份有限公司
法定代理人  甲○○
送達代收人  黃嘉明律師
相對人      乙○○○
上列抗告人極優異股份有限公司與相對人乙○○○間返還擔保金
事件，抗告人對於97年12月9日臺灣臺中地方法院97年度聲字第
2505號裁定提起抗告，本院裁定如下：
    主  文
抗告駁回。
抗告程序費用由抗告人負擔。
    理  由
一、本件抗告意旨略以：
    查抗告人就系爭97年度裁全字第2637號假處分事件，已於97
    年8月27日提出聲請撤銷假處分裁定及撤回假處分執行，有
    該聲請狀可證，原裁定謂抗告人未聲請撤回假處分執行，殊
    有違誤。又系爭97年度執全字第1548號，係併入93年度執全
    字第1077號辦理，於抗告人聲請撤回執行時，即發生撤回執
    行之效力，無待法院發文與地政事務所塗銷查封登記，執行
    之程序即已終結。因本件係併案辦理，並無再發文囑託地政
    事務所查封登記，當無須再發文囑託塗銷查封登記之必要。
    故原法院謂卷內無業經撤銷啟封之相關資料，難認假處分執
    行已終結，顯違法令。況假處分之裁定既經撤銷，並予確定
    ，其執行名義已失效力，縱抗告人未聲請撤回假處分執行，
    法院亦應主動撤銷執行程序，其執行程序不能再存在。抗告
    人於假處分裁定撤銷確定，撤回執行後，催告相對人行使權
    利，完全合法，求原裁定廢棄。
二、按訴訟終結後，供擔保人證明已定20日以上之期間，催告受
    擔保利益人行使權利而未行使者，法院應依供擔保人之聲請
    ，以裁定命返還其提存物，民事訴訟法第104條第1項第3款
    雖定有明文，另依同法第106條，前開規定於其他依法令供
    訴訟上之擔保者準用之。而前開條款所謂訴訟終結，在因假
    扣押或假處分所供擔保之場合，因該擔保係為保障受擔保利
    益人因假扣押或假處分所受損害而設，倘執行法院已依假扣
    押或假處分裁定為假扣押或假處分之執行，則在供擔保人撤
    回假扣押或假處分之執行前，受擔保利益人所受損害仍可能
    繼續發生，損害額既尚未確定，自難強令其行使權利。故供
    擔保人依民事訴訟法第106條準用第104條聲請以裁定返還擔
    保金之場合，必待假處分程序已撤銷確定始謂「訴訟終結」
    。又依此規定聲請返還擔保者，依上開法條規定，於訴訟終
    結後定20日以上期間之催告，既屬法定要件之一，則該「催
    告」必須在訴訟終結之後，否則不生催告之效力，亦即不能
    謂訴訟終結前之催告為合法。（最高法院87年度台抗字第
    454號裁定、96年度台抗字第753號裁定參照）
三、經查：本件抗告人於供擔保後，於97年5月8日聲請原法院以
    97年度執全字第1548號強制執行事件對相對人之財產為假處
    分執行，嗣兩造間之上開假處分裁定及執行事件，抗告人固
    已聲請撤銷原法院97年度裁全字第2637號假處分裁定並告確
    定在案，惟依原法院97年度裁全字第2637號假處分裁定而執
    行之原法院97年度執全字第1548號假處分執行事件，前係併
    入原法院93年度執全字第1077號假處分執行事件中併案查封
    ，抗告人於97年11月19日向原法院提出本件返還擔保金之聲
    請時，上開假處分之查封執行尚未經撤銷查封登記，業據原
    法院及本院依職權調取上開97年度裁全字第2637號聲請假處
    分裁定、97年度執全字第1548號及93年度執全字第1077號假
    處分執行事件審閱無誤，足見抗告人於97年9月15日以台中
    法院郵局第2966號存證信函定期20日以上催告受擔保利益人
    即相對人行使權利時，假處分之執行尚未終結，有存證信函
    及掛號郵件收件回執等件為證（見原審卷第6頁），故抗告
    人於假處分終結前所為之行使權利催告，難認合法，所為返
    還擔保金之聲請，自無從准許；嗣抗告人於97年12月15日提
    起本件抗告後，於本院抗告程序進行中，抗告人始於98年1
    月8日具狀向原法院聲請撤回該假處分執行程序，並經原法
    院於98年1月23日通知地政事務所塗銷查封登記，該撤回假
    處分執行之聲請狀及原法院98年1月15日民事執行處免予併
    案辦理之函影本各一份在卷可查（見本院卷第21至22頁、第
    27頁），並經本院依職權調閱原法院93年度執全字第1077號
    假處分卷查明無訛，至此該原法院97年度執全字第1548號假
    處分之執行程序始告終結，而符合民事訴訟法第104條第1項
    第3款所定「訴訟終結」之要件。
四、依首開說明，因假處分所供之擔保，係為擔保受擔保利益人
    因不當假處分所受損害而設，前開假處分程序之擔保，依同
    法第106條準用前開規定，所謂訴訟終結，在無本案訴訟之
    情形下，應係指假處分程序之終結，亦即必待供擔保人即抗
    告人撤回假處分之執行，始得謂為訴訟終結。惟本件抗告人
    係於97年9月15日以台中法院郵局第2966號存證信函，在供
    擔保原因未消滅前，催告相對人就前揭提存之擔保金行使權
    利，該催告之存證信函於97年9月16日送達相對人，有該存
    證信函影本、掛號回執影本可證（見原審卷第6頁），足見
    抗告人早於98年1月23日撤銷查封登記前之97年9月16日，即
    以存證信函定期20日以上催告相對人行使權利，依上開說明
    ，自不生催告之效力，從而，抗告人依該條款規定聲請返還
    擔保金，自不應准許，原法院認聲請人即抗告人與前開返還
    擔保金要件不合，聲請於法不合，裁定予以駁回，經核於法
    並無違誤。抗告論旨，指摘原裁定不當，求予廢棄，非有理
    由。
五、據上論結，本件抗告為無理由，依民事訴訟法第495條之1第
    1項、第449條第1項、第95條、第78條，裁定如主文。
中    華    民    國    98    年    2     月    16    日
                  民事第二庭    審判長法  官  邱森樟
                                      法  官  謝說容
                                      法  官  蔡秉宸
以上正本係照原本作成。
如不服本裁定應於裁定送達後10日內向本院提出抗告理由狀（須
按他造人數附具繕本），並繳納抗告裁判費新台幣1000元。
                                      書記官  洪麗華
中    華    民    國    98    年    2     月    17    日
                                                      Ｍ


司法院資訊處製作；財團法人民間司法改革基金會備份。
